【裁判字號】    91,易,2787
【裁判日期】    920224
【裁判案由】    詐欺等
【裁判全文】
臺灣高雄地方法院刑事判決                        九十一年度易字第二七八七號
    公  訴  人  臺灣高雄地方法院檢察署檢察官
    被      告  甲○○  男  二.
右列被告因詐欺案件，經檢察官提起公訴（九十一年度偵字第二○一七號）及併案審
理（九十一年偵字第一一六○一號），本院判決如左：
    主  文
甲○○行使偽造私文書，足以生損害於他人，處有期徒刑參月，如易科罰金以佰元
折算壹日。信用卡優惠訂購單上偽造之「丙○○」署押（訂購單之訂購日期為民國九
十年八月二十一日、商品價值為新台幣伍萬仟伍佰柒拾玖元、收貨人姓名為丙○○
、甲○○）壹枚，沒收。緩刑貳年。
    事  實
一、甲○○與丙○○原係關係良好之朋友，並為結拜之兄弟，詎甲○○竟乘機記取丙○○向中興銀行股份有限公司（下稱中興銀行）所申辦之信用卡卡號（該卡號為
    0000000000000000號，以下簡稱系爭信用卡）及其身分證年籍
    資料，並意圖為自己不法所有之概括犯意及偽造文書之犯意：(一)先於九十年八月
    十八日以丙○○之年籍資料及電話郵購之方式向東森得易購股份有限公司（以下
    簡稱東森購物公司）訂購價值新台幣（下同）一萬六千八百元之『法國Ｖａｖａ
    ｓ  ｓａｌ真鑽』項鍊乙只（包括訂購之贈品榨汁機一具），並以其位於高雄市
    左營區○○○街四十六號八樓之一之住處為送貨地址，另就丙○○上開信用卡卡
    號，據以約定以信用卡分期付款方式為該訂購商品之付款工具，使東森購物公司
    誤以為係丙○○所訂購而寄交該商品（包括贈品）至上址，並由甲○○不知情之
    母親代為收受，東森購物公司並向該發卡銀行即中興銀行請領該第一期分期款二
    千八百元，中興銀行即以繳款通知書通知丙○○應繳納該筆款項；(二)甲○○又於
    同年八月二十一日，再向中誌歐圖郵購有限公司（以下簡稱中誌公司）訂購價值
    五萬三千五百七十九元之電腦一臺，並在該公司信用卡優惠訂購單上填具「收件
    人為丙○○、甲○○」，收貨地址亦為甲○○上揭住所地等字樣，另以丙○○之
    年籍資料及系爭信用卡卡號填載於該訂購單上持卡人之資料部分，更偽造丙○○
    署押於該訂購單信用卡簽名欄，表示丙○○願繳付該筆費用，並以該信用卡作為
    付款工具之意後，再將該訂購單以傳真之方式傳送予中誌公司收執，而行使上開
    偽造之私文書，足以生損害丙○○及發卡銀行對於付款之正確性。嗣中誌公司之
    承辦人員因訂購單上收貨地址與信用卡持卡人之地址不符，遂於同月二十三日以
    電話向丙○○確認是否有該筆訂購，丙○○始悉信用卡已經人冒用，乃立即取消
    該筆訂購，中誌公司遂未陷於錯誤，亦未送交該部電腦予甲○○，丙○○隨即輾
    轉查知上情。
二、案經丙○○訴由臺灣高雄地方法院檢察署檢察官偵查起訴及併案審理。
    理  由
一、訊據被告甲○○固不否認確有以丙○○之年籍資料及系爭信用卡卡號，分別於九
    十年八月十八日及二十一日，向東森購物公司及中誌公司訂購物品，並於訂購單
    上信用卡簽名欄部分簽立丙○○之姓名及填載其他資料，惟矢口否認有何詐欺及
    偽造文書之犯行，並辯稱：該信用卡卡號係丙○○所告知，而訂購該項鍊及電腦
    亦係經丙○○所同意，否則其不會愚笨到以自己住家之地址或自己之名義為收貨
    地址及收件人，況其有正當之工作，根本毋需以該方式取得訂購之商品，而丙○○更曾寫過一紙轉讓書要將他的財產送給被告等語。然查：告訴人丙○○已否認
    有告知信用卡卡號予被告，更未曾同意被告使用其信用卡並冒其名義訂購商品一
    節；至被告所稱之轉讓書，其內容係指「丙○○若不幸身亡，願將其所有在台証
    証券鳳山分行帳號五五Ｄ0000000號證券存摺內有價證券無條件予被告」
    （參九十一年度偵字第一○一七號案內第十四頁），並無述及有授權被告使用告
    訴人之信用卡卡號及同意被告購買項鍊及電腦部分，是被告以前揭情詞為辯，即
    不足採信。此外，復有東森電話購物之電腦訂單系統畫面、貨運送貨單、信用卡
    優惠訂購單、系爭信用卡正反面影本資料及中興銀行國際信用卡繳款通知書（參
    本院卷第一百三十二頁至一百三十五頁及鳳警刑移字第一七一三號卷第八頁）各
    一份在卷足參。綜上足徵被告所辯均係卸責之詞，要無足採。本件事證明確，被
    告犯嫌洵堪認定。
二、按信用卡訂購單乃財團法人聯合信用卡中心與收單銀行及特約商店間，就持卡人
    消費事項，彼此間供作收單、憑據及核發消費金額之依憑，且係持卡人表示確有
    在信用卡訂購單所載之特約商店、消費項目及金額等消費之事實，應係私文書之
    性質，是被告偽造該訂購單，應論以偽造私文書。又被告於九十年八月二十一日
    傳真偽造之訂購單予中誌公司部分，因中誌公司隨即於同月二十三日以電話向告
    訴人請求確認，而發現被告之犯行，並經告訴人取消該訂購，故中誌公司尚未交
    寄該訂購之電腦；惟中誌公司雖因此未陷於錯誤而交付財物予被告，然被告既已
    著手行使該偽造之私文書，仍為詐欺罪之未遂犯，公訴人認中誌公司已交付電腦
    ，故被告該部分行為為既遂部分，即有誤認。是核被告所為，係犯刑法第二百十
    六條、第二百十條之行使偽造私文書罪、第三百三十九條第一項詐欺取財罪。又
    被告在上揭信用卡訂購單所偽簽之「丙○○」之署押，乃係偽造私文書之部分行
    為，而被告於偽造私文書後復加以行使，其偽造之低度行為又為行使之高度行為
    所吸收，均不另論罪，公訴人雖逕認被告所犯係刑法第二百十七條之偽造署押罪
    ，而漏未論及被告行使、偽造前開訂購單之犯行，容有未洽，惟此部分與起訴部
    分之基本事實既為相同，本院自得予以審究，並變更起訴法條，附此敘明。再被
    告先後詐欺取財既遂及未遂之犯行，時間緊接，方法相同，且觸犯構成要件相同
    之罪名，顯係基於概括之犯意為之，為連續犯，應依刑法第五十六條之規定，論
    以詐欺取財既遂罪。至被告偽造信用卡訂購單，意在詐欺取財，是其所犯行使偽
    造私文書及詐欺取財既遂罪間，有方法、目的之牽連關係，應依刑法第五十五條
    後段之規定，從一重之行使偽造私文書罪處斷。爰審酌被告係因與告訴人為結拜
    之兄弟，而乘機記取告訴人之年籍資料及信用卡卡號，致犯本案，固屬非是，然
    其犯後態度尚佳等一切情狀，酌情量處如主文所示之刑，並諭知易科罰金之折算
    標準。再被告並無前科，有台灣高等法院被告全國前案紀錄表及刑案資料查註紀
    錄表各一份足參，且其已清償一萬六千元予告訴人，信其歷此偵審程序，應無再
    犯之虞，本院認所宣告之刑以暫不執行為適當，爰併予宣告緩刑二年，以勵自新
    。又系爭訂購單上「丙○○」署押一枚，既係被告所偽造，已如上述，自應依刑
    法第二百十九條規定，併予宣告沒收。
三、公訴意旨另以：被告意圖為自己不法之所有，連續(一)於九十年二月十八日至八月
    十四日間，因就其所有之牌照號碼為ＯＤ－五二○號之自小客車，因泡水而送榮
    鴻輪胎行修理，並陳稱其已委請該輪胎行老闆為其以低價購入二輛中古車，及向
    告訴人稱整修後再以高價售出，以獲得其間之利潤，更邀告訴人與其同共合夥，
    告訴人乃給付被告二十四萬五千元之汽車材料費及泡水車之汽車修理費九萬五千
    元，被告遂稱其中一輛整修車輛將以告訴人之名義登記，但被告非但未曾將該款
    項交予車行老闆，更向告訴人佯稱已辦妥新車之過戶登記，惟嗣經告訴人向車行
    老闆查證，始知受騙而得知上情；(二)被告再於前開期間內，分別以其向中國信託
    銀行股份有限公司（以下簡稱中國信託）申辦之信用卡（卡號為0000000
    000000000號）及其父余銀澎向中國信託申辦之信用卡（卡號為000
    0000000000000號、0000000000000000號）、勞
    力士手錶、金戒指、汽車及部份借據、罰單向告訴人借款，並出示不動產所有權
    文件及動產等部分予告訴人，更稱該勞力士手錶為真品，嗣將補上保證書等語取
    信告訴人，告訴人乃因被告當時承包水電工程，工程款無法請領、無法繳納房貸
    、信用卡款及父母親之開刀醫藥費用等等，而基於同情借款予被告，惟被告於取
    得借款後，竟故意向銀行謊稱上開三張信用卡遺失，並向申辦之銀行辦理掛失，
    而該勞力士之手錶經告訴人持以鑑定，亦證明並非真品，告訴人至此始知受騙，
    總計被告尚積欠告訴人八十八萬零四百五十元；(三)被告復於九十年八月十九日，
    再以告訴人所申辦之系爭信用卡卡號及年籍資料，另向東森購物公司以電話訂購
    一項不知名之產品，嗣則因被告自行取消；是被告顯有詐欺取財之罪嫌，且與前
    述連續詐欺罪間，時間緊接、方法相同，觸犯基本構成要件相同之罪名，顯係基
    於概括犯意為之，而應依連續犯規定論以一罪，惟查：
  (一)按犯罪事實應依證據認定之，無證據不得推定其犯罪事實；又不能證明被告犯罪
    者，應諭知無罪之判決，刑事訴訟法第一百五十四條、第三百零一條第一項分別
    定有明文。次按認定不利於被告之事實，須依積極證據，苟積極證據不足為不利
    於被告事實之認定，即應為有利於被告之認定，更不必有何有利之證據。另告訴
    人之指訴，係以使被告受刑事訴追為目的，是其陳述是否與事實相符，仍應調查
    其他證據以資審認。最高法院分別著有三十年上字第八一六號、五十二年臺上字
    第一三ＯＯ號判例足資參照。
  (二)訊據被告堅決否認該部分犯行，並辯稱其並無以自己及其父所申辦之信用卡、勞
    力士手錶等物向告訴人借款，該信用卡乃係被告借予告訴人所使用，嗣係因持卡
    人與使用人之名義不符，而經銀行強制停卡，並非被告主動向銀行申辦掛失；再
    勞力士手錶則為其所贈與告訴人之禮物，是其等平日即有繁密之金錢往來，亦常
    互相贈與禮物、共通財物，惟現在兩人關係不佳，告訴人就將所有帳款皆算在被
    告身上；而被告確有積欠告訴人金錢，但此與上開物品無關；再被告係將己身所
    有牌照號ＯＤ－五二○號之泡水自小客車送請榮鴻輪胎行檢修，該行老闆丁○○
    並曾建議修理費用太高，故可以再購入另外之中古車再予翻修，較為划算，惟其
    並無與告訴人為任何合夥事業，而告訴人就此所交付之金錢，亦係被告向其所借
    ，絕無詐欺告訴人之罪嫌等語。是本件公訴人認被告另涉犯連續詐欺犯行，無非
    係以告訴人於警、偵訊之指訴暨告訴人所提出錄音帶（包括譯文）為其主要論據
    ，固非無見。惟查，被告於警、偵訊及本院審理中從未坦承有該部分連續詐欺之
    犯行，而告訴人所提出之東森購物電話訂購單亦無載立被告曾於九十年八月十九
    日有以告訴人所申辦之信用卡號及年籍資料，向東森購物公司另行訂購商品，嗣
    係因被告自行取消一節，復無其他任何證據可資證明被告有該部分詐欺未遂之罪
    行；又自告訴人所提出其與被告間談話之譯文觀之（附九十一年度發查字第二八
    一號及本院卷第一○一頁至一一六頁），該談話內容多係兩人就借款數額、還款
    期限、被告之車輛是要變賣或係直接過戶予告訴人及勞力士手錶有無保證書等細
    節為爭吵，然該談話內容皆係片段、短暫，且兩人明顯在為上開事件究係真實與
    否爭吵，是縱使其中有述及勞力士手錶真假、是否贖回及購車修理等字句，惟仍
    不足以直接證明被告有佯稱該勞力士手錶為真品而向告訴人詐取金錢等情，是該
    談話顯無法直接作為被告詐騙之證明；又告訴人雖另請求本院傳訊其同事乙○○
    到庭證述有關勞力士真假及被告據以詐騙等情事，然證人乙○○於本院係證稱：
    「我認識丙○○，我是去年八月認識的，我們是同事。我在九十年到統一超商的
    榮耀門市工作，我有看到甲○○，甲○○跟丙○○是朋友關係」、「（是否知道
    他們之間有關勞力士手錶的糾紛？）我有聽到，我第一次的時候在私人的櫃子裡
    面有看到一只勞力士手錶，我就問丙○○是誰的，丙○○說是被告給他的。後來
    聚餐的時候，我知道被告會到，我就問告訴人被告何時到，後來被告來了，丙○○就跟被告說手錶什麼時候要贖回去，被告就將話題轉到其他地方，並沒有直接
    正面的回應」、「（妳是否有聽過被告說勞力士手錶是真的，沒有保證書，以後
    會補保證書？）我沒有聽到被告直接說，是丙○○轉述給我聽的，我向丙○○說
    沒有保證書，你還敢將錢借給人家」、「（借了多少錢？）應該十幾萬元。我在
    上班的時候有看到他們二個去銀行，但沒有看到他們有直接金錢的往來」、「（
    後來被告是否有常常到告訴人的超商？）：我有看到被告經常直接進去超商的倉
    庫」、「（妳是否知道他們之間有情感的問題？）我只知道他們有金錢往來」、
    「：他們二個人是否有在超商有吵過架？）沒有」、「（是否還有關於勞力士手
    錶的事情要補充？）沒有」、「（你是否有聽到甲○○有說要把勞力士手錶贖回
    去？）有，但我後來與朋友聯天之後，有再聽到甲○○向丙○○說他現在沒有錢
    」、「（你確定甲○○講他現在沒有錢，跟勞力士有關係？）我不知道」等語（
    參本院卷第七十九頁、第八十頁、第八十三頁），多為告訴人所轉述及被告向告
    訴人借款之描述，其並無證人乙○○直接目賭或聽聞被告述及勞力士手錶與借款
    間之關係，此外復無其他證據足資證明被告以手錶或其他物品行詐騙之行為，堪
    認被告辯稱該只手錶係其贈與告訴人，其並無施用詐術一節為真實。另告訴人所
    指述被告以其父親及己身之信用卡向其質押借款一節，仍無任何證據為證，且被
    告亦否認該情節，並辯稱該信用卡係借予被告使用並非用以借款，是僅憑告訴人
    該部分之指述仍不足以證明被告該部分涉犯任何罪嫌；從而，被告給予其自己及
    其父親之信用卡既無從證明係作為借款之工具，則究竟信用卡暫停使用，係因被
    告自行掛失或係因信用卡銀行停止使用，即無再予審究之必要。又參以榮鴻輪胎
    行之老闆丁○○於本院審理中亦係證述被告將泡水車送至該行修理，其雖有建議
    被告修理太貴，不合成本，不如另行購入中古車，並將原車賣掉，然兩人尚未達
    成任何協議，至相關之費用則全為被告所支付，該款項與告訴人並無關，此亦與
    告訴人所提出之另段譯文（本院卷第一一七頁至一二三頁）大致相符，是告訴人
    並無從據以證明被告確以該合夥情事佯稱向告訴人借款。又刑事被告依法不負自
    證無罪之義務，故在別無其他積極證據之情形下，自難以告訴人缺乏實據之片面
    指訴，推定被告有上開連續詐欺既遂及未遂犯行。此外本院復查無其他積極證據
    足資證明被告有詐欺既遂犯行，揆諸前揭說明，公訴人此部分起訴自屬不能證明
    被告犯罪，然公訴人認此部分與經判決有罪之連續詐欺既遂罪部分，有連續犯之
    關係，屬裁判上一罪，此部分爰不另為無罪之諭知，併此敘明。
據上論斷，應依刑事訴訟法第二百九十九條第一項前段、第三百條，刑法第二百十六
條、第二百十條、第三百三十九條第一項、第五十五條、第四十一條第一項、第二百
十九條、第七十四條第一款，罰金罰鍰提高標準條例第一條前段、第二條，判決如主
文。
本案經檢察官陳永豐到庭執行職務
中      華      民      國      九十二      年   二    月    二十四     日
                                  臺灣高雄地方法院刑事第二庭
                                      法  官    林靜梅
右正本證明與原本無異。
如不服本判決，應於判決送達後十日內，向本院提出上訴狀。
                                      書記官    洪生輝
中    華    民    國      九十二      年      二      月     二十六     日
附錄本案論罪科刑法條全文
中華民國刑法第二百一十條
偽造、變造私文書，足以生損害於公眾或他人者，處五年以下有期徒刑。
中華民國刑法第二百一十六條
行使第二百十條至第二百十五條之文書者，依偽造、變造文書或登載不實事項或使登
載不實事項之規定處斷。
中華民國刑法第三百三十九條
意圖為自己或第三人不法之所有，以詐術使人將本人或第三人之物交付者
，處五年以下有期徒刑、拘役或科或併科一千元以下罰金。
以前項方法得財產上不法之利益或使第三人得之者，亦同。
前二項之未遂犯罰之。


司法院資訊處製作；財團法人民間司法改革基金會備份。
